最高法院刑事判決　　　　　　九十六年度台上字第七０九四號
上　訴　人　甲○○
　　　　　　　　　　押）
選任辯護人　王家鈺律師
上列上訴人因違反毒品危害防制條例案件，不服台灣高等法院高
雄分院中華民國九十六年十月十六日第二審更審判決（九十六年
度上重更(一)字第二三號，起訴案號：台灣高雄地方法院檢察署九
十三年度偵字第二六一二號），提起上訴，本院判決如下：
    主  文
原判決撤銷，發回台灣高等法院高雄分院。
    理  由
本件原判決認定：上訴人甲○○（原冒名郭鴻業應訊，所涉偽造
文書罪嫌部分另行審理）明知海洛因係毒品危害防制條例所列之
第一級毒品，不得販賣及持有，竟意圖營利，基於販入後再行賣
出之犯意，於民國九十三年一月三十日上午某時，先以所有行動
電話與何上林（因逃匿，由第一審法院通緝中）聯絡，談妥以新
台幣（下同）三百萬元向何上林販入約一公斤之海洛因。嗣上訴
人於同日下午四時許依約至高雄市新興區○○○路七十二號「春
天汽車旅館」三一六室，向何上林取得所販入如其附表編號1至4
所示之海洛因後，於欲離去時，在該「春天汽車旅館」前為警當
場查獲，並扣得上開海洛因等物等情，因而撤銷第一審不當之科
刑判決，改判論處上訴人販賣第一級毒品罪刑（量處無期徒刑，
褫奪公權終身），固非無見。
惟查：原判決事實認定上訴人於民國九十三年一月三十日，在高
雄市新興區○○○路七十二號「春天汽車旅館」三一六號房內，
以三百萬元向何上林購買海洛因等情，係以上訴人於警詢、偵查
及審理中始終為前揭供述，並與證人何上林在警詢及偵查中證陳
其有打電話要上訴人至該旅館房間內拿取上開扣案之海洛因，且
未收到錢等語相符合，資為論斷之部分依據（見原判決第四頁第
十一行至第五頁第一行）。然依卷內資料，上訴人於偵查中曾供
稱：「（當天你去做何事？）何上林叫我去幫他拿東西的」、「
（毒品何人的？）何上林的，是我先替他拿著，我們要去他家」
、「（何以上次庭訊說是要買的？）何上林叫我如此說的，實際
上毒品是他的」（見偵查卷第四十九頁正、反面）；另證人何上
林在警詢時係陳稱：「（郭鴻業《即上訴人》被查扣的海洛因是
何人交付的？）他在我房間拿的」、「（因何他可以在你房間拿
毒品？他準備作何用途？請詳述！）他與我之前就認識，是國外
的人叫我拿給他的，我不知他作何用途」、「（你所稱國外的人
真實姓名、聯絡電話如何？）就是我所說阿輝或小胖這個人」、
「（你叫郭鴻業前來你的租處拿毒品？郭鴻業有否拿給你錢或你
交錢給他？）沒有、沒有」、「（專案小組經監察發現，你正在
販售毒品，你作何解釋？）我沒有販賣毒品」（見警卷第五頁至
第七頁），嗣於偵查中又證稱：「（何時開始販賣海洛因？）最
近才開始接的，是與國外綽號『阿輝』的聯絡之後，我才接進來
，交通由他安排，他把貨運來叫我去約定的時、地接貨，我再依
他指示把貨送給別人……」、「（你有賣海洛因給郭鴻業否？）
我有交給他，尚未收到錢」、「（郭某《指上訴人》何以向你拿
這些毒品？）他拿去看，尚未談到價格」、「（當天他《指上訴
人》何以去找你？）他來向我拿一公斤的海洛因，是在大陸的葉
輝叫我拿給他的，我未向他收錢，他如何付錢給葉輝，我不知道
」（見偵查卷第十頁反面、第十一頁、第七十四頁反面）。倘均
無訛，上訴人並非於警詢、偵查及審理中始終供陳其係以三百萬
元向何上林購買海洛因。又依何上林上開陳述，上訴人似係應其
通知，而於九十三年一月三十日前往「春天汽車旅館」三一六號
房內，拿取上開扣案之海洛因，並非以三百萬元向何上林購買該
海洛因。原判決理由內對其事實如何認定上訴人有於前開時地以
三百萬元向何上林購買海洛因之論述，與卷內資料即未儘相符；
另原判決以其附表編號7 所示之黑色大型塑膠袋屬於上訴人所有
，並係供上訴人販賣海洛因所用之物，據謂該塑膠袋應依毒品危
害防制條例第十九條第一項規定宣告沒收（見原判決第八頁第八
行至第十行）。但上訴人於第一審時已供陳：「……警卷第二十
八頁下方照片之裝置毒品的黑色塑膠袋（即如原判決附表編號 7
所示之黑色大型塑膠袋），是警方事先準備好黑色塑膠袋，將我
被查扣的海洛因放入該黑色塑膠袋內，黑色塑膠袋不是我的……
」（見第一審卷第一二０頁），如果不虛，該黑色塑膠袋即非上
訴人所有供本件販賣毒品所用之物，原判決以上開黑色塑膠袋為
上訴人所有，且係供本件犯罪所用之物，據以依毒品危害防制條
例第十九條第一項規定宣告沒收，於法亦有未合。究竟上訴人有
無以三百萬元向上訴人購買海洛因？如原判決附表編號7 所示之
黑色大型塑膠袋是否確屬上訴人所有？均尚欠明瞭。實情為何？
為明真相，且此攸關上訴人應負如何之責任，及該黑色大型塑膠
袋是否符合毒品危害防制條例第十九條第一項沒收規定等法律適
用之事項，於上訴人之利益難謂無重大關係，原審未進一步予以
究明，並於理由內為必要之論述，遽行判決，自嫌速斷而難昭折
服。上訴意旨指摘原判決不當，非無理由，應認仍有撤銷發回更
審之原因。原判決理由說明不另為無罪諭知部分，基於審判不可
分之原則，應併予發回。
據上論結，應依刑事訴訟法第三百九十七條、第四百零一條，判
決如主文。
中　　華　　民　　國　九十六　年　 十二 　月　 十三 　日
                      最高法院刑事第十庭
                          審判長法官  謝　俊　雄
                                法官  陳　世　雄
                                法官  魏　新　和
                                法官  吳　信　銘
                                法官  徐　文　亮
      本件正本證明與原本無異
                                      書  記  官
中　　華　　民　　國　九十六　年　 十二 　月　 十八 　日
                                                      Ｋ
